【裁判字號】    97,訴,1072
【裁判日期】    971029
【裁判案由】    恐嚇
【裁判全文】
臺灣臺北地方法院刑事判決              97年度訴字第1072號
公  訴  人  臺灣臺北地方法院檢察署檢察官
被      告  甲○○
上列被告因恐嚇案件，經檢察官提起公訴（97年度偵字第8283號
），本院判決如下：
    主  文
甲○○以脅迫使人行無義務之事，處拘役伍拾日，如易科罰金，
新臺幣壹仟元折算壹日；又以加害生命、財產之事，恐嚇他人致
生危害於安全，處拘役貳拾日，如易科罰金，以新臺幣壹仟元折
算壹日；應執行拘役陸拾日，如易科罰金，以新臺幣壹仟元折算
壹日。
    事  實
一、甲○○透過乙○○之介紹，於民國97年1月11日下午4時許，
    與其配偶丙○○分別騎乘車牌號碼8HE-903 號重機車及車牌
    號碼CGT-515 號重機車，前往丁○○位於臺北縣新店市○○
    路223 號經營之鑫安機車行（並未對外營業），委託丁○○
    修繕上開2 輛機車，丁○○估價修繕費用為新臺幣（下同）
    5,700元，甲○○允諾而將2部機車留下由丁○○修繕。於翌
    日（12日）某時許，甲○○至前開機車行取回車牌號碼8HE-
    903號重機車，言明待車牌號碼CGT-515號重機車修繕完畢時
    再行支付全部修繕費用，並獲得丁○○同意。嗣丁○○將前
    開車牌號碼CGT-515 號重機車修繕完畢，聯繫甲○○無著，
    透過乙○○聯繫甲○○後，甲○○始於97年2 月間之某日，
    至前開機車行將車牌號碼CGT-515 號重機車領回，並稱車牌
    號碼8HE-903 號重機車因丁○○修繕時不慎將普利盤、皮帶
    及傳動軸等零件毀損，而拒絕給付修繕費用。嗣於97年3 月
    初某日，甲○○為使丁○○賠償前揭不慎毀損之修繕費用，
    乃至前開機車行，以兇惡之態度及語氣要求丁○○賠償修繕
    費用，並向丁○○恫稱：「伊是竹聯幫捍衛隊隊長」，使受
    此脅迫之丁○○，當場向甲○○下跪求饒，並同意賠償甲○○修繕費15,000元，而以此脅迫之方式，使丁○○行無義務
    之事。於97年3月4日下午5時許，丁○○先交付其中之1,000
    元予甲○○，嗣於97年3月11日下午7時許，甲○○委由不知
    情之丙○○前來拿取5,000 元之賠償金額時，因丁○○拒絕
    支付，甲○○得悉後怒氣難消，竟另基於恐嚇之犯意，以撥
    打電話之方式向丁○○恫稱：「走著瞧試試看，要讓你在新
    店地區消失，並找人來砸店」等語；並接續撥打電話予乙○○，要之轉告丁○○：「要小心一點，星期天要帶一票人去
    砸店」等語，以此加害生命、財產之事恐嚇丁○○，致生危
    害於安全。丁○○因而心生畏懼，隨即報警處理，而循線查
    悉上情。
二、案經丁○○訴由臺北縣政府警察局新店分局報請臺灣臺北地
    方法院檢察署檢察官偵查起訴。
    理  由
一、按被告以外之人於審判外之言詞或書面陳述，除法律有規定
    者外，不得作為證據；又被告以外之人於審判外之陳述，雖
    不符合同法第159條之1至第159條之4之規定，但經當事人於
    審判程序同意作為證據，法院審酌該言詞陳述或書面陳述作
    成時之情況，認為適當者，亦得為證據。當事人、代理人或
    辯護人於法院調查證據時，知有第159條第1項不得為證據之
    情形，而未於言詞辯論終結前聲明異議者，視為有前項之同
    意，刑事訴訟法第159條第1項及第159條之5分別定有明文。
    查本案所引用之各該被告以外之人於審判外之陳述，雖屬傳
    聞證據，惟當事人於言詞辯論終結前均未聲明異議，本院審
    酌上開證據資料製作時之情況，尚無違法不當及證明力明顯
    過低之瑕疵，亦認為以之作為證據應屬適當，故揆諸前開規
    定，爰逕依刑事訴訟法第159條之5第2 項規定，認前揭證據
    資料均有證據能力，先予敘明。
二、訊據被告甲○○固坦承以5,700 元之代價委請鄭聰富修理前
    開2部重機車，嗣後因認車牌號碼8HE-903號重機車因普利盤
    、皮帶及傳動軸等零件受損，而要丁○○賠償伊機車修理費
    15,000元，丁○○並先於97年3月4 日賠償1,000元予伊，嗣
    後因丁○○拒絕給付其餘5,000 元予丙○○，而曾透過乙○○傳話給丁○○，要丁○○小心一點等語，惟矢口否認有何
    強制、恐嚇危害安全等犯行，辯稱：當時是因為修車糾紛導
    致伊對丁○○的說話語氣比較不好，伊僅是希望丁○○能賠
    償伊機車修理費用而已，伊不曾恫嚇丁○○說伊是竹聯幫捍
    衛隊隊長，也不曾請乙○○轉告丁○○說要帶人去砸店，更
    不曾打電話向丁○○恫稱要放火燒店，要讓丁○○在新店地
    區消失云云。
三、經查：
    (一)上開犯罪事實，業據證人即告訴人丁○○迭次於警詢、偵
      查中證述綦詳（見偵卷第11至12頁、第35頁），復於本院
      審理中證稱：證人乙○○介紹被告找我修車，被告取走上
      開2部機車時並沒有說有什麼問題，也沒有付尾款4,700元
      ，大約是在過完年後沒多久，應該是在3 月初，被告打電
      話給我，跟我說我幫伊修車導致引擎壞掉，要找我當面談
      清楚。談賠償事宜的當日被告很生氣，講話口氣很衝，我
      一時心急，告訴伊我會幫伊處理好，請伊不要對我家人怎
      樣，並對被告下跪。之後，被告請證人丙○○過來拿錢，
      但我告訴證人丙○○我認為要我付這筆錢不合理，所以我
      沒有付錢，證人丙○○聽了就離開，過了半小時後，我就
      接到被告的電話，被告說我現在是怎樣，且說當時伊人在
      公司，公司的人聽到都傻眼，覺得我很扯，要我小心一點
      ，被告還有罵一些髒話，說要我走著瞧試看看，要我在新
      店消失，要找人來我店裡砸店。之後證人乙○○來我店裡
      問我事情為何搞得那麼大，說被告很生氣，被告並要他轉
      告要我小心一點，要帶人到我店裡砸店，讓我在新店消失
      。每次見面被告都會講到伊是竹聯幫捍衛隊隊長，要我賠
      錢時也有講到等語（見本院卷二第18至21頁），是核告訴
      人前後陳述大致相符，並有97年1 月11日、97年3月4日估
      價單2紙在卷可稽（見偵卷第28至29頁）。
    (二)參以證人乙○○於警詢時證稱：被告打電話給我，要我轉
      告告訴人要他小心一點，星期天要帶一票人去他的店裡砸
      他的店，我當時立即轉告告訴人要他注意一下等語（見偵
      卷第15頁）。於偵查中證稱：被告打電話給我，要我轉告
      告訴人要他開店小心一點，說會去砸他的店，我有轉告告
      訴人，當時告訴人真的很害怕，問我被告是否有黑道背景
      等語（見偵卷第36頁）。於本院審理中證稱：我陪被告、
      丙○○去告訴人機車行談賠償事宜時，被告有說伊是竹聯
      幫捍衛隊隊長，且有提到公司的事，當時告訴人有向被告
      下跪，表示願意賠償被告。過完年後，被告要我轉告告訴
      人，要他小心一點，不要讓伊在新店看到，且要帶人去砸
      店，告訴人聽到後不高興，也會害怕，有說要報警等語（
      見本院卷二第21頁背面至22頁）。而證人乙○○與被告為
      表叔姪關係，業據證人乙○○證述在卷（見本院卷二第21
      頁），衡諸常情，證人乙○○對被告應無惡意，自無構詞
      誣攀被告之理，是證人乙○○上開所述自屬可信，而足以
      佐證告訴人前揭之指訴，確屬真實。是被告所辯稱：未以
      脅迫方式迫使告訴人賠償，及未曾請乙○○轉告告訴人要
      帶人去砸店云云，顯係避重就輕之詞，不足採信。
    (三)證人丙○○雖於本院審理中證稱：被告、證人乙○○和我
      去找告訴人談賠償時，被告的口氣很好，講一下子告訴人
      就願意賠償。當天可能是告訴人有喝酒，才會突然自己下
      跪，當時我們也嚇了一跳。之後，我沒拿到錢時，有跟被
      告說，被告很生氣，說當時講好為何這個樣子，但是當下
      沒有打電話給告訴人，事後是否有打我不清楚。被告有打
      電話給證人乙○○，問他事情為何又變成這樣，被告有無
      要乙○○傳話給告訴人我不知道等語（見本院卷二第24至
      25頁）。然查，證人丙○○上開證言除與告訴人、證人乙○○證詞均不相符外，倘被告未以脅迫方式要求告訴人賠
      償機車修理費用，告訴人豈有向被告下跪求饒之理？況證
      人丙○○與被告係夫妻關係，是前開證詞，顯係迴護被告
      所為，尚難盡信，而不足據為有利於被告之認定。
    (四)綜上所述，被告上開所辯，顯係事後卸責之詞，委不足採
      。被告上開犯行，洵堪認定，應依法論科。
四、論罪科刑：
    (一)核被告所為，係犯刑法第304條第1 項之強制罪、第305條
      之恐嚇危害安全罪。
    (二)公訴人雖認被告涉犯刑法第346條第1項之恐嚇取財罪，然
      按刑法第346條第1項之恐嚇取財罪，係以意圖為自己或第
      三人不法所有為構成要件之一，若僅以恐嚇方法使人交付
      財物，而並無不法所有之意圖者，縱令其行為或可觸犯他
      項罪名，要無由成立本條之恐嚇取財罪；又所稱之「不法
      所有意圖」，係指欠缺適法權源，仍圖將財產移入自己實
      力支配管領下者（最高法院83年度臺上字第2689號、81年
      度臺上字第5660號判決意旨可資參照）。經查：上開車牌
      號碼8HE-903 號重機車若果因普利盤、皮帶及傳動軸等零
      件受損，所需之修理費約1 萬多元之情，業經告訴人於本
      院證述無訛（見本院卷二第20頁），此金額與被告要求之
      修繕費用相當，參以被告收取部分賠償款項後，在告訴人
      要求下，即同意出立收據為憑，若被告真係不法取財，衡
      情當不致如此。可見被告所稱的修繕費用，並非全然無據
      ，是被告以此要求告訴人賠償，主觀上並未有獲取財產上
      之不法利益意圖，揆諸前揭說明，自不應論以恐嚇取財罪
      ，檢察官以恐嚇取財未遂罪起訴，自有未洽，惟被訴之基
      本社會事實同一，起訴法條應予變更。
    (三)被告利用不知情之乙○○向丁○○為恐嚇行為，為間接正
      犯；被告雖有前後2 次恐嚇行為，然係基於單一之犯意，
      於密切接近之時地實施，侵害同一之法益，各行為之獨立
      性極為薄弱，依一般社會健全觀念，在時間差距上，難以
      強行分開，在刑法評價上，以視為數個舉動之接續施行，
      合為包括之一行為予以評價，較為合理，屬接續犯，而為
      包括之一罪（參照最高法院86年臺上字第3295號判例要旨
      ）。
    (四)被告所犯上開強制罪及恐嚇危害安全罪，犯意各別，行為
      互殊，應分論併罰。
    (五)爰審酌被告僅因機車修繕問題，即以脅迫方式使告訴人行
      無義務之事並恐嚇之，堪認其自我檢束能力低弱；且於本
      院審理時僅坦承部分犯行之犯後態度，惟姑念其已與告訴
      人達成和解，並經告訴人原諒，此有和解書及公務電話紀
      錄各1份在卷可稽（見本院卷二第27至31頁 ），及其犯罪
      動機、目的、手段、生活狀況等一切情狀，分別量處如主
      文所示之刑，並定其應執行刑及諭知易科罰金折算標準。
據上論斷，應依刑事訴訟法第299條第1 項前段、第300條，刑法
第304條第1項、第305條、第51條第6 款、第41條第1項前段，刑
法施行法第1條之1第1項、第2項前段，判決如主文。
本案經檢察官孫沛琦到庭執行職務。
中    華    民    國    97    年    10    月    29    日
             刑事第十三庭審判長法  官   許泰誠
                               法  官   張文俊
                               法  官   陳君鳳
以上正本證明與原本無異。
如不服本判決，應於判決送達後10日內，向本院提出上訴狀。
                               書記官   楊湘雯
中    華    民    國    97    年    10    月    29    日
附錄本案論罪科刑法條全文：
刑法第304條
以強暴、脅迫使人行無義務之事或妨害人行使權利者，處3 年以
下有期徒刑、拘役或300元以下罰金。
前項之未遂犯罰之。
刑法第305條：
以加害生命、身體、自由、名譽、財產之事，恐嚇他人，致生危
害於安全者，處2年以下有期徒刑、拘役或300元以下罰金。


司法院資訊處製作；財團法人民間司法改革基金會備份。
